【裁判字號】    95,易,1681
【裁判日期】    951012
【裁判案由】    侵占
【裁判全文】
臺灣板橋地方法院刑事判決              95年度易字第1681號
公  訴  人  臺灣板橋地方法院檢察署檢察官
被      告  乙○○
上列被告因侵占案件，經檢察官提起公訴（95年度偵字第14324
號），本院合議庭裁定由受命法官獨任依簡式審判程序，判決如
下：
    主  文
乙○○意圖為自己不法之所有，而侵占自己持有他人之物，處有
期徒刑陸月，如易科罰金，以銀元參佰元折算壹日。
    事  實
一、乙○○於民國（下同）九十五年四月二十四日前某日，在臺
    北縣樹林市○○街○段三三七巷十五號「慈鳳宮」內，受該
    廟住持甲○○之委託，代為保管現金新台幣（下同）二十八
    萬元（起訴書記載為六十萬元，業經公訴檢察官當庭更正）
    及金項鍊四條、金手鍊二條、金戒指二個，竟意圖為自己不
    法之所有，隨即將上開財物予以侵占入己，而將保管之現金
    用以安裝牙套共花費十二萬元，並與其遊民友人大肆宴飲，
    且將保管之金飾分送參與宴飲之遊民友人，旋將代為保管之
    現金及金飾花用殆盡。嗣經甲○○於九十五年四月二十四日
    從花蓮旅遊返回時，始悉上情。
二、案經告訴人甲○○訴由臺北縣政府警察局樹林分局報告臺灣
    板橋地方法院檢察署檢察官偵查起訴，經乙○○於準備程序
    進行中就被訴事實為有罪之陳述，經告知簡式審判程序之旨
    ，並聽取當事人之意見後，本院合議庭裁定由受命法官獨任
    以簡式審判程序審理。
    理  由
一、上揭事實，業據被告乙○○於偵查及本院審理中坦承不諱，
    核與告訴人甲○○於警詢、偵查及本院審理中之指述遭被告
    侵占財物等情相符，足認被告自白與事實相符。至告訴人甲
    ○○於本院審理中雖指稱交給被告保管之現金應有六、七十
    萬元、金飾亦有六十多兩云云，惟查：告訴人於警詢中先則
    指稱交給被告保管之現金有一百萬元，另有金飾有六斤及定
    期存單三張金額共一千萬元云云，其後於檢察官偵查中則改
    稱現金沒有一百萬，應該有六十幾萬，金牌有三、四十兩，
    定期存單已經找到云云，至本院審理中又改稱現金應有六、
    七十萬元、金飾亦有六十多兩云云，是告訴人就其交予被告
    保管之財物數額先後指述並非一致，且告訴人於本院審理中
    亦自承，交給被告財物之前，並沒有先清點過等語（見本院
    九十五年九月二十八日審判筆錄第三頁），是告訴人上開有
    關數額之指述是否真實，並非無疑。此外，復查無其他證據
    證明告訴人所指交予被告保管財物之數額為真實，而被告自
    偵查訖本院審理中，又均一再供承告訴人所交付之財物僅為
    現金二十八萬元及金項鍊四條、金手鍊二條、金戒指二個等
    語。從而，告訴人上開超過被告自承侵占數額之指述部分，
    尚難採為不利於被告之認定，附此敘明。綜上，本案事證明
    確，被告犯行洵堪認定，應依法論科。
二、查被告行為後，刑法於九十四年一月七日修正，於九十五年
    七月一日施行。按行為後法律有變更者，適用行為時之法律
    ，但行為後之法律有利於行為人者，適用最有利於行為人之
    法律，現行刑法第二條第一項訂有明文。此條規定乃與刑法
    第一條罪刑法定主義契合，而貫徹法律禁止溯及既往原則，
    係規範行為後法律變更所生新舊法律比較適用之準據法，是
    刑法第二條本身雖經修正，但刑法第二條既屬適用法律之準
    據法，本身尚無比較新舊法之問題，應一律適用裁判時之現
    行刑法第二條規定以決定適用之刑罰法律，合先敘明。又以
    本次刑法修正之比較新舊法，應就罪刑有關之共犯、未遂犯
    、想像競合犯、牽連犯、連續犯、結合犯，以及累犯加重、
    自首減輕暨其他法定加減原因（如身分加減）與加減例等一
    切情形，綜其全部罪刑之結果而為比較，最高法院九十五年
    五月二十三日九十五年度第八次刑庭會議決議可資參照。經
    查：
（一）刑法第三百三十五條第一項侵占罪，法定刑得科或併科銀
      元一千元以下罰金，據修正後刑法施行法增訂第一條之
      一規定：「中華民國九十四年一月七日刑法修正施行後，
      刑法分則編所定罰金之貨幣單位為新臺幣。九十四年一月
      七日刑  法修正時，刑法分則編未修正之條文定有罰金者
      ，自九十四年一月七日刑法修正施行後，就其所定數額提
      高為三十倍。但七十二年六月二十六日至九十四年一月七
      日新增或修正之條文，就其所定數額提高為三倍」及刑法
      第三十三條第五款修正為：「主刑之種類如下：五、罰金
      ：新臺幣1 千元以上，以百元計算之」等規定，是依修正
      後之法律，刑法第三百三十五條第一項侵占罪所得科處之
      罰金刑最高為新臺幣三萬元、最低為新臺幣一千元；然依
      被告行為時之刑罰法律，即罰金罰鍰提高標準條例第一條
      前段規定之提高倍數十倍及刑法第三十三條第五款規定之
      罰金最低額一元計算，該罪之罰金刑最高為銀元一萬元，
      最低額為銀元一元，若換算為新臺幣，最高額雖與新法同
      為新臺幣三萬元，然最低額僅為新臺幣三元。因此，比較
      上述修正前、後之刑罰法律，自以被告行為時關於科處罰
      金刑之法律較有利於被告。
（二）又刑法第四十一條第一項前段有關易科罰金折算標準之規
      定，九十五年七月一日起施行之新刑法修正為：「犯最重
      本刑為五年以下有期徒刑以下之刑之罪，而受六個月以下
      有期徒刑或拘役之宣告者，得以新臺幣一千元、二千元或
      三千元折算一日，易科罰金。」，而依修正前同條項規定
      （「得以一元以上三元以下折算一日，易科罰金」）及修
      正前罰金罰鍰提高標準條例第二條（現已刪除）規定，就
      其原定數額提高為一百倍折算一日，則係以銀元一百元、
      二百元、三百元折算一日，經折算為新臺幣幣值後，以新
      臺幣三百元、六百元、九百元折算一日。是比較修正前後
      之易科罰金折算標準，自以行為時即修正前之規定，較有
      利於被告。
（三）綜合上述各條文修正前、後之比較，揆諸前揭最高法院決
      議及修正後刑法第二條第一項前段、後段規定之「從舊、
      從輕」原則，自應適用被告行為時之法律，即修正前刑法
      及罰金罰鍰提高標準條例之相關規定，予以論處。
三、核被告乙○○所為，係犯修正前刑法第三百三十五條第一項
    之侵占罪。爰審酌被告犯罪之動機、目的、手段、犯罪所得
    及犯罪後坦承犯行，但未能予告訴人和解賠償損害等一切情
    狀，量處如主文所示之刑，並依修正前刑法第四十一條第一
    項前段規定，諭知易科罰金之折算標準。
據上論斷，應依刑事訴訟法第二百七十三條之一第一項、第二百
九十九條第一項前段，刑法第二條第一項前段、修正前第三百三
十五條第一項、修正前第四十一條第一項前段，罰金罰鍰提高標
準條例第一條前段、修正前第二條，判決如主文。
本案經檢察官黃仙宜到庭執行職務。
中    華    民    國    95    年    10    月    12    日
                  刑事第十六庭    法  官  白光華
右正本證明與原本無異。
如不服本判決，應於判決送達後十日內，向本院提出上訴狀。
                                  書記官  陳靜怡
中    華    民    國    95    年    10    月    12    日
附錄本案論罪科刑法條全文：
中華民國刑法第335 條（普通侵占罪）
  意圖為自己或第三人不法之所有，而侵占自己持有他人之物者
  ，處5 年以下有期徒刑、拘役或科或併科1 千元以下罰金。
  前項之未遂犯罰之。


司法院資訊處製作；財團法人民間司法改革基金會備份。
